【裁判字號】    89,上重更(二),1
【裁判日期】    890608
【裁判案由】    殺人等
【裁判全文】
臺灣高等法院臺中分院刑事判決                  八十九年度上重更(二)字第一號
    上  訴  人
    即  被  告  乙○○
    選任辯護人  劉進堂
右上訴人因殺人等案件，不服台灣台中地方法院八十六年度重訴字第一九六九號中華
民國八十七年六月十日第一審判決（起訴案號：台灣台中地方法院檢察署八十六年度
偵字第一四○五六、一四四六一號），提起上訴，經判決後由最高法院第二次發回更
審，本院判決如左：
    主      文
原判決關於乙○○殺人及定執行刑部分撤銷。
乙○○共同未經許可，無故持有手槍，處有期徒刑肆年，附表所列槍彈均沒收。
    事      實
乙○○曾因盜匪罪，經最高法院判處有期徒刑七年確定，八十三年二月五日假釋出監
，於八十六年六月三十日始假釋期滿，與丁○○（業經依殺人罪判處有期徒刑十四年
，褫奪公權八年確定）係多年之朋友。丁○○因林嘉祺曾對其詐賭心懷憤恨，欲將之
押出理論並談判，八十六年三月二十三日二十三時許，丁○○在台中市○○路○段一
八一號帝王釣蝦場內，發現林嘉祺在該釣蝦場，即與乙○○及姓名不詳綽號「國龍」
（高雄人，約三十餘歲）、「阿榮」（高雄人，約二十餘歲）、「阿益」（高雄人，
約三十餘歲）等三名成年人共五人，共謀持槍強押林嘉琪出來理論。談判詐賭事。謀
議既定，即約定於乙○○之台中市○○○○街八四號上允傳播公司內會合，並由丁○○提供其替他人保管之槍支彈藥，乙○○則提供車輛。五人乃基於非法持有手槍、子
彈，妨害林嘉祺行動自由之犯意聯絡，先由丁○○至其臺中市○○路與河南路口附近
美村新邦大樓十三樓居住處，取出奧地利GLOCK廠製型（槍號各為
BGR993,BMR634,AND465,  BMM591）口徑９ｍｍ之制式半自動手槍四枝、匈牙利FEG廠
製（槍號B32996）口徑９ｍｍ制式半自動手槍一枝（以上五枝即附表編號一至五所載
之手槍）、中共製口徑GAUGE之制式霰彈長獵槍一枝（即附表編號六所載槍枝）、
子彈口徑0.38吋之制式子彈一顆（即附表編號七所載之子彈）、口徑９ｍｍ制式子彈
二十六顆、口徑GAUGE制式霰彈五顆，於該日二十三時三十分許，至乙○○位於台
中市○○○○街八四號上允傳播公司內，與乙○○及綽號「國龍」、「阿榮」、「阿
益」等人會合，即由乙○○與「國龍」、「阿榮」、「阿益」等四人為押出林嘉祺，
妨害林嘉祺之行動自由而共同持有前揭丁○○所取出之槍彈，旋由乙○○駕駛其所有
車號Ｈ６－９１８６號ＢＭＷ自用小客車（車內各置放有乙○○平日為防身用之鋁製
球棒各一支－均未扣案），搭載丁○○及綽號「阿榮」者，由綽號「國龍」駕駛乙○○所有車號ＯＫ－８９２６號三陽雅哥黑色自用小客車，搭載綽號「阿益」者，五人
即共乘兩部自用小客車至前揭釣蝦場，後尾隨林嘉祺至台中市○區○村路○段三四五
號金陵古董拍賣場前，約於翌日零時許，見林嘉祺與其女友蔡佩靜下車至金陵古董拍
賣場之際，丁○○與綽號「國龍」、「阿榮」、「阿益」者即下車進入金陵古董拍賣
場，乙○○則在車上把風接應，丁○○、「國龍」、「阿榮」、「阿益」即另行起意
，欲強制在場之人員，推由丁○○朝天花板開槍一發，並說誰叫「阿祺」，喝令所有
在場之人均趴下，而使在該現場之人行無義務之事，林嘉祺聽見槍聲即往屋後倉庫跑
，丁○○等人即往倉庫內再對空開槍二發，將林嘉祺拖出，要把林嘉祺押至小客車內
載走與之理論並談判，復對空鳴槍一發，因林嘉祺不願進入車內，綽號「阿榮」、「
阿益」者即另行起意回車上取下前揭鋁製球棒擊打林嘉祺頭部，強迫林嘉祺上車，林
嘉祺仍然不從，詎丁○○、「國龍」、「阿榮」、「阿益」四人，乃另行起意，明知
渠等持有之上開制式九○手槍威力強大，近距離射擊人體，將致人於死，猶基於以該
制式手槍射擊林嘉祺，縱令致林嘉祺於死，亦在所不惜之犯意聯絡，於強押林嘉祺上
車不遂後，喊稱「如帶不上車，不如用槍開開算了」等語，旋由丁○○持槍朝林嘉祺
之腿部及臀部射擊達七發後，迅即搭乘原車逃逸，林嘉祺終因腹部及下肢多處槍傷，
經送醫後不治死亡。丁○○等人於案發逃逸後五、六日，即由丁○○、乙○○與綽號
「阿榮」者一同將作案槍彈中奧地利GLOCK廠製型（槍號各為BGR993,BMR634,AND46
5,BMM591）口徑９ｍｍ之制式半自動手槍四枝、匈牙利FEG廠製（ 槍號B32996）口徑
９ｍｍ制式半自動手槍一枝、口徑0.38吋之制式子彈一顆、口徑９ｍｍ制式子彈十五
顆，至彰化縣鹿港鎮丁○○友人綽號「小四」（約二十餘歲）處，告以該槍涉及殺
人案件，託其帶往藏放在彰化縣福興鄉○○村○○路○段五五八巷十八弄口之報廢凱
迪拉克車內。嗣經警循線於八十六年七月一日十時三十分許，在彰化市○○路三五三
巷七弄二號四樓之二查獲乙○○，旋即由乙○○帶警至彰化縣福興鄉○○村○○路○
段五五八巷十八弄口之報廢凱迪拉克車內扣得奧地利GLOCK廠製型（槍號各為BGR99
3,BMR634,AND465,BMM  591）口徑９ｍｍ之制式半自動手槍四枝、匈牙利FEG廠製（
槍號B32996）口徑９ｍｍ制式半自動手槍一枝、口徑0.38吋之制式子彈一顆、口徑９
ｍｍ制式子彈十五顆（十五顆均經試射鑑驗）。丁○○於乙○○為警查獲後，即將王
鴻圖所寄藏之其餘槍彈，均攜至台中市○○路○段四四五巷二二號花園大飯店三○五
室，經警於八十六年七月四日十五時十分許，在該飯店三○五室查獲丁○○，並扣得
中共製口徑GAUGE之制式霰彈長槍一枝、巴西TAURUS廠製（ 槍號磨滅過深，無法重
現）制式口徑９ｍｍ半自動手槍一枝、奧地利GLOCK廠製型（滑套槍號為PA069，槍
管槍號為PA072 ）口徑９ｍｍ之制式半自動手槍一枝、八厘米改造手槍二枝、口徑９
ｍｍ制式子彈十四顆（其中六顆經試射鑑驗）、口徑GAUGE制式霰彈五顆（ 均經試
射鑑驗）、改造子彈二顆（均經拆解檢視）。
案經台中縣警察局移送及台中市警察局第一分局報請臺灣臺中地方法院檢察署檢察官
偵查起訴。
    理      由
一、訊據上訴人即被告乙○○，矢口否認有右揭犯罪事實，稱伊只開車與丁○○及「
    國龍」、「阿榮」、「阿益」同往，不知丁○○等人持有槍、彈，嗣後亦不知丁○○係帶槍、彈到鹿港藏匿云云。惟查，丁○○、綽號「國龍」、「阿榮」、
    「阿益」四人下車強押，以棒球棍毆打，並持槍射擊林嘉祺等情，業據在場之王
    靜文、丙○○、周明欽、蔡佩靜於警訊、原審及本院更審前證述明確。又上開扣
    案槍彈經送請內政部警政署刑事警察局鑑驗結果，其中四枝係奧地利GLOCK廠製
    型（槍號各為BGR993,BMR63 4,AND465, BMM591）口徑９ｍｍ之制式半自動手
    槍，均機械性能良好，可擊發子彈，均具殺傷力；其中一枝係匈牙利FEG廠製（
    槍號B32996）口徑９ｍｍ制式半自動手槍，機械性能良好，可擊發子彈，具殺傷
    力；其中一枝係中共製口徑GA UGE之制式霰彈長槍，機械性能良好，可擊發同
    口徑之霰彈，具殺傷力；子彈十五顆，經試射十五顆，均係口徑９ｍｍ之制式子
    彈，子彈一顆，係口徑0.38吋之制式子彈，均具殺傷力，子彈五顆，經試射五顆
    ，均係口徑GAUGE制式霰彈，均具殺傷力等情，有該局八十六年七月七日、八
    十六年七月十日、刑鑑字第四四八九七（八十六年度偵字一四○五六號卷第四三
    、四四頁）、四六七一二號（八十六年度偵字第一四四六一號卷第八六、八七頁
    ）鑑驗通知書在卷可憑。又制式霰彈槍，應屬槍砲彈藥刀械管制條例第四條第一
    款所稱獵槍之一種，亦有內政部警政署八十三年一月十八日八三警署保字第三七
    七號函可考（原審卷第三八二頁）。再於現場拾獲之十一顆彈殼送鑑定結果，均
    係口徑９ｍｍ制式已擊發彈殼，經比對，其中八顆彈底特徵吻合，係同一槍枝所
    擊發，餘三顆，經比對，其彈底紋痕特徵均不相吻合，係不同三槍枝所擊發，送
    鑑彈頭一顆，係口徑９ｍｍ制式銅包衣彈頭，送鑑鉛頭一顆，係銅包衣彈頭鉛心
    ，送鑑銅片二片，係銅包衣彈頭之銅包衣碎片。乙○○帶警查獲之奧地利GLOCK
    廠製型，槍號各為BMR634,AND465,BMM591口徑９ｍｍ之制式半自動手槍三枝、
    匈牙利FEG廠製，槍號B32996口徑９ｍｍ制式半自動手槍一支經試射彈殼分別與
    前開彈殼中之八顆、一顆、一顆之彈底紋痕特徵相吻合，奧地利GLOCK大廠製
    型，槍號為BMR634口徑９ｍｍ之制式半自動手槍一枝試射之彈殼並與前開一片銅
    包衣碎片可資比對之來復線紋痕特徵相符，係由上述手槍所擊發等情，亦據內政
    部警政署刑事警察局鑑定屬實，有該局八十六年四月八日、八十六年七月七日刑
    鑑字第二一四一二、四四八九七號鑑驗通知書（附於八十六年偵字第一四四六一
    號卷第八三至八五頁）在卷可稽。
二、共犯丁○○於警訊時即一再供稱，當日係因被害人林嘉祺之前對其詐賭乙事，於
    電話中與林嘉祺發生爭執，使其氣憤難消，乃於該日夥同被告乙○○及綽號「國
    龍」、「阿榮」、「阿益」者帶槍、彈前往，至金陵古董拍賣場時，伊等隨即
    下車，留乙○○一人在車上把風，伊及「國龍」、「阿榮」、「阿益」即圍住林
    嘉祺，欲將之帶離拍賣場談判，後因與林嘉祺拉扯，其持有之一把槍枝掉落，林
    嘉祺欲與其搶撿槍枝，伊始取出身上帶之另一把槍，開槍向林嘉祺腳部射擊等
    語（見八十六年偵字第一四四六一號卷第六頁、第三十二頁）；被告乙○○於警
    初訊時亦稱：「我載『阿志』（即丁○○綽號－見原審卷三六五號背面）、『阿
    榮』他們要：：：找林嘉祺時，在車上『阿志』有告訴我說是因為林嘉祺設局詐
    賭，要去找林嘉祺理論」等情（八十六年偵字第一四○五六卷第十頁正面）；證
    人丙○○於警訊稱：「：：：而後他們則進入屋內欲將阿祺（林嘉祺）帶上車，
    阿祺不肯便與他們爭扎，阿祺也遭他們以類似棒棍毆打，毆打之後，該批人有稱
    『如不上車，不如用槍開開算了』，他們就朝阿祺的身上槍擊了：：：而後他們
    就逃逸」（八十六年度偵字第一四四六一號卷第六十七頁背面）、於本院更審前
    另稱：「（抓到林嘉祺之處與歹徒開第一槍之處距離多遠）約五、六公尺」（卷
    第七十六頁背面）；證人周明欽於警訊時稱：「：：：之後持槍之男子把阿祺押
    至那輛白色轎車，而阿祺不願進入車內，另一名男子就持鋁棒敲阿祺的頭，而持
    槍之男子就朝阿祺下半身連開大約七槍，那三名男子就上車走了：：：」（同上
    卷第七十一頁背面）；證人蔡佩靜於警訊供稱：「：：：歹徒只對他（指林嘉祺
    ）一人開槍，朝腰部以下開」（同上卷第六十三頁背面）、於本院第一次更審前
    稱：「（被告停放車子之處與被害人被殺之處有多遠）被害人被拖至被告車子旁
    邊打時，約五、六公尺」（本院八十七年度上重訴字第二０號卷第七十五頁背面
    ）；證人王靜文於警訊時稱：「：：：而後他們就往倉庫內將阿祺拖出，便用鋁
    棒毆打他，不久就聽到有人朝阿祺身上開槍，阿祺便流血滿地，倒在地上，該批
    人便開車逃逸」（同上卷第七十四頁背面）等情。另被告乙○○於本院訊問時，
    一再供稱，當天放在二輛車上之棒球棍係伊平日放置車上，以備必要時防身之用
    ，車上各放一支，故棒球只有二支，非三支等語；丁○○於原審亦稱：「：：：
    乙○○開車載我及『阿榮』，我進去乙○○車子時，有看到棒球棍，『阿榮』說
    棒球棍可以用，後來是因林嘉祺反抗，其他的人又回去拿棒球棍打林嘉祺，進到
    拍賣場，到我們離開，過程約五公鐘：：：」（原審卷第三十一頁正面），於本
    院審理時稱：是綽號『阿榮』、『阿益』持球棍毆打林嘉祺；乙○○於原審也稱
    ：「：：：是丁○○朋友又到車上拿球棍，我一直在車上等，他們上車就載他們
    走」等語（原審卷第一一一頁正面），綜上各情，足證丁○○因被林嘉祺詐賭輸
    錢，與之以電話連繫未獲解決，甚感憤恨，乃夥同被告乙○○及綽號「國龍」、
    「阿榮」、「阿益」者持右開槍、彈欲強押林嘉祺理論並談判，惟在金陵古董拍
    賣場拖出林嘉祺時，林嘉祺不肯上車，綽號「阿榮」、「阿益」乃上車取出乙○○原置放在車上防身用之球棒毆打林嘉祺迫使其上車，然林嘉祺仍然不從，下車
    強押林嘉祺之丁○○、「國龍」、「阿榮」、「阿益」等人見拍賣場人多，如時
    間拖延太久，恐不易控制，乃於其中一人喊稱「如帶不上車，不如用槍開開算了
    」之語後，丁○○等四人始基於共同之犯意聯絡，由丁○○持槍朝林嘉祺下半身
    射擊七槍後，旋開車離去。
三、被告乙○○與丁○○均一再供稱，伊等當日與「國龍」、「阿榮」、「阿益」在
    乙○○位於台中市○○○○街八四號上允傳播公司內會合後，由該處出發，丁○○供稱，在上允傳播公司時即將取來之前開槍枝分配給「國龍」、「阿榮」、「
    阿益」持有，並由其親自持有奧地利及匈牙利制式口徑9 MM槍各一枝；被告乙○○於警訊時亦稱，在其駕駛之ＢＭＷ小客車上之「阿志」（即被告丁○○）、「
    阿榮」均帶九○手槍（八十六年度偵字第一四○五六號卷第九頁正面），乙○○於警訊及原審也迭次供稱，於案發後五、六天，丁○○及「阿榮」找伊，邀其
    一同到鹿港，將該案槍枝藏匿在鹿港鎮與福興鄉○○○路邊內一部凱迪拉克報廢
    汽車內（同上卷第十頁背面，原審卷二十九頁背面、第三十頁正面、第三六六頁
    背面、第三六七頁正面）；丁○○於原審供稱：「案發後過了幾天，我與『阿榮
    』在乙○○公司找乙○○去藏槍，去鹿港向朋友講說要藏東西」（原審卷三十一
    頁正、背面）、「：：『阿榮』是在藏槍前一天到台中，隔天跟我，乙○○一起
    去鹿港藏槍」（同卷第二三二頁正面），於本院第一次更審時供稱：「：：過了
    幾日，我才打電話找辛（俊傑），說同往鹿港找人，去找『小四』，說槍有打到
    人要藏起來，他（指『小四』）才帶我們去藏放於凱迪拉克之車底下」、「（小
    四幾歲人）二十出頭」（以上見本院八十八年度上重更一字第七更審卷四十七頁
    八十八年四月十六日訊問筆錄）、「（你去鹿港找『小四』藏槍）是的。我告訴
    他此槍打死人要藏好」（見本院八十八年度上重更一字第七號更審卷審理筆錄）
    等語。又丁○○所攜帶之槍支多達六支，且其中如附表編號六所示之槍為霰彈長
    槍，不易摭掩，乙○○於出發時不可能不知攜槍事。查丁○○為強押林嘉祺理論
    並與之談判，乃夥同「國龍」、「阿榮」、「阿益」至乙○○前開傳播公司會合
    並分配槍枝，及開車一同出發，嗣後復與「阿榮」到乙○○處同往鹿港找綽號「
    小四」之成年人告以槍枝涉殺人案央請藏匿，是被告乙○○辯稱，當日開車去找
    林嘉祺及嗣後到鹿港藏匿時均不知有槍枝云云，顯屬卸責之詞，不可採信。另丁○○於本院八十九年五月一日訊問時，陳稱：「我們四人（即國龍、阿榮、阿益
    與丁○○）都是穿大衣，都是黑色的，長度到膝蓋左右。」（見本院八十九年度
    上重更二字第一號卷第五十八頁），丁○○等四人均同時穿黑色長及膝蓋之大衣
    ，與常情有違，顯係為掩飾乙○○所為不知丁○○等攜槍事，所為迴護之詞，不
    足採據。是丁○○供稱，始終未告知乙○○，伊等持有槍彈，在乙○○傳播公司
    分配槍支時，乙○○亦不在揚，乙○○不知有槍支事云云，無非迴護乙○○之詞
    ，不足採信。又丁○○、「國龍」、「阿榮」、「阿益」持槍欲找林嘉祺為其詐
    睹之事理論，於前揭釣蝦場尾隨林嘉祺至金陵古董拍賣場後，被告乙○○即在車
    上等候，而由丁○○、「國龍」、「阿榮」、「阿益」持槍下車入內拖出林嘉祺
    ，欲將林嘉祺押至小客車內，足認被告乙○○對於丁○○等四人持槍強押林嘉祺
    入渠等駕駛之小客車內載往他處理論並談判乙節，被告乙○○知之甚詳，且與丁○○、「國龍」、「阿榮」、「阿益」間就強押林嘉祺，以妨害林嘉祺行動自由
    間有犯意之聯絡無疑。再丁○○、乙○○始終供稱乙○○帶警取出之前述九○手
    槍（即附表編號一至五手槍）均為當日伊等往強押林嘉祺之槍枝，被告丁○○
    並屢次供稱當時綽號「國龍」並帶上揭中共製霰彈長槍一枝前往等語，是丁○○於本院供稱當日共帶四枝九○手槍及前述中共製霰彈長槍一枝乙節，關於
    帶九○手槍部分，應以乙○○帶警實際取出之槍數（九○手槍）為可採。
四、綜上所述，被告否認有右揭犯行，無非圖卸刑責之詞，不足採信。其右揭共同持
    有槍彈，強押被害人之犯行，事證極為明確，可以認定。
五、按槍砲彈藥刀械管制條例已於八十六年十一月二十四日經總統明令公布修正，並
    自同年十一月二十六日起施行，比較新舊法律以修正前槍砲彈藥刀械管制條例之
    規定對被告較為有利，依刑法第二條第一項但書之規定自應適用修正前槍砲彈藥
    刀械管制條例之規定處斷。另槍砲彈藥刀械管制條例固為刑法第一百八十七條加
    重危險物罪之特別法，應優先適用，惟如刑法之處罰較該條例有關規定為重時，
    仍應適用較重之刑法規定處罰，修正前槍砲彈藥刀械管制條例第十三條之一定有
    明文。本件被告乙○○等人所共同持有之上開制式槍彈核屬軍用槍彈，而關於軍
    用子彈部分，刑法第一百八十七條之規定較修正前槍砲彈藥刀械管制條例第十一
    條第三項之規定重，是此部分應適用刑法第一百八十七條之規定處罰。
    核被告乙○○所為係犯刑法第三百零二條第三項第一項之剝奪人行動自由未遂罪
    、修正前槍砲彈藥刀械管制條例第七條第四項之未經許可無故持有手槍、同條例
    第八條第三項未經許可無故持有獵槍、刑法第一百八十七條之加重危險物。被告
    乙○○所犯上開未經許可無故持有手槍、未經許可無故持有獵槍及加重危險物罪
    間，均係一行為所觸犯，應依想像競合犯之規定，應從一重之未經許可無故持有
    手槍罪處斷。又所犯剝奪行動自由未遂罪與持有手槍罪部分，有方法結果之率連
    關係，從一重之未經許可，無故持有手槍罪處斷。查「國龍」、「阿榮」、「阿
    益」三人均係高雄人，年齡依序為三十、二十、三十餘歲乙節，業據丁○○於本
    院第一次更審時供明。與丁○○、乙○○與「國龍」、「阿榮」、「阿益」就妨
    害人行動自由未遂、非法持有手槍罪，具有犯意聯絡及行為分擔，均為共同正犯
    ；至被告乙○○持有前開槍彈，由丁○○出面聯絡綽號「小四」之成年人帶往藏
    槍，該「小四」與乙○○間並無持有槍、彈之犯意聯絡甚明。又公訴意旨認被告
    乙○○與丁○○等人間共犯殺人罪，尚有欠洽，然公訴意旨認此部分與被告乙○○前開有罪部分具方法結果之裁判上一罪關係，因不另為無罪之諭知。原審予以
    論罪科刑，固非無見，惟查原審誤認定被告乙○○共犯殺人罪，嫌有未合；被告
    乙○○同時持有上開制式手槍及獵槍部分係屬一行為所觸犯，為想像競合犯，原
    審認上開二罪間係屬法規競合，亦有違誤。被告乙○○上訴意旨，否認持有槍、
    彈及剝奪人行動自由雖均無理由，但原判決此部分既有上述可議之處，仍應由本
    院將原判決關於此部分及定執行刑部分予以撤銷改判。另報繳槍械之免除其刑，
    期間係在八十五年十一月一日起至八十六年一月三十一日止，八十六年十一月二
    十六日起至八十七年二月二十五日止，亦有內政部八十五年十月二十日、八十六
    年十一月二十四日內政部台內警字第八五○三五八三、台內警字第八六七○
    六九○號公告可據。被告乙○○為警查獲時，係於八十六年七月一日，自無該免
    除其刑之情節可言。且依該公告所示，限於自首而報繳者始得免除其刑。而本案
    被告乙○○係於案發後已經警查獲涉案，經監聽，並經警聲請搜索票始查獲被告
    乙○○，查獲後被告乙○○始帶警起出前揭扣案槍彈等情，亦有監聽紀錄及搜索
    票等在卷可憑，是被告乙○○自無可得減輕或免除其刑情事，併予敘明。爰審酌
    被告有前開犯罪前科（見附卷本院被告全國前案紀錄表），於假釋期間再犯本罪
    ，及僅負責開車，為警查獲後即帶警起出犯案之槍彈並其犯後態度等一切情狀，
    分處如主文所示之刑。犯罪所用之前開槍彈違禁物（如附表所示，惟扣得之９Ｍ
    Ｍ制式子彈十五顆均於鑑驗時試射滅失），並依法宣告沒收。至上開鋁製球棒二
    支雖係被告乙○○所有，但並未扣案，為免執行困難，故不予宣告沒收。又保安
    處分係對受處分人將來之危險性所為拘束其身體、自由之處置，以達教化與治療
    之目的，為刑罰之補充制度，本諸法治國家保障人權之原理及刑法之保護作用，
    其法律規定之內容，應受比例原則之規範，使保安處分之宣告，與行為人所為行
    為之嚴重性，行為人所表現之危險性及對於行為人未來之期待性相當。槍砲彈藥
    刀械管制條例第十九條第一項規定：犯第七條、第八條、第十條、第十一條、第
    十二條第一項至第三項、第十三條第一項至第三項之罪，經判處有期徒刑者，應
    於刑之執行完畢或赦免後，令入勞動場所，強制工作，其期間為三年。此項規定
    不問對行為人有無預防矯治其社會危險性之必要，一律宣付強制工作三年，限制
    其中不具社會危險性之受處分人之身體、自由部分，其所採措施與所欲達成預防
    矯治之目的及所需程度，不合憲法第二十三條所定比例原則，犯上開條例第十九
    條所定之罪，不問對行為人有無預防矯治其社會危險性之必要，一律宣付強制工
    作三年之部分，自八十七年十二月十八日起不予適用，司法院大法官會議釋字第
    四七一號著有解釋在案。查被告乙○○於本案始終未親自持有槍彈，於為警查獲
    後並即帶警起出犯案後藏匿之槍、彈，足見尚無宣告保安處分以預防矯治其社會
    危險性之必要，因不依前開規定宣付強制工作，亦此敘明。
六、（一）公訴意旨另略以：被告與丁○○、國龍、阿榮、阿益等人基於共同殺人之
    犯意，於八十六年三月二十四日零時許，在台中市○區○村○段○○街口金陵古
    董拍賣場前，持棒毆打及持槍射擊被害人，致被害人腹部及下肢多處槍傷不治死
    亡，因認被告涉有共同殺人犯嫌云云。公訴人認被告涉有殺人犯嫌，無非以：丁○○等持有五把制式手槍、一把中共制式霰彈長槍之大量槍彈，被告豈有不知之
    理，且共犯丁○○若未事先告知而與被告有犯意聯絡，如何能確保順利逃脫，再
    被告事後又與丁○○一同藏匿作案槍枝，更足認被告確有參與犯行為其論據。唯
    查，被告堅決否認有何上開殺人犯行，辯稱伊只是提供車輛及幫丁○○等人開車
    等語。
    （二）經查，本案係丁○○因被害人對其詐賭，引起爭執，丁○○打電話要求交
    代，被害人不允，丁○○因而起意押被害人談判，已據丁○○供明。丁○○與被
    害人間之糾紛，並非深仇大恨，實無致之於死之必要。又於丁○○被依殺人罪判
    決確定後之八十九年五月一日本院審理時，明確供稱：確無殺死被害人之犯意（
    見本院八十九年度重上更二字第一號卷宗第五十九頁）。丁○○既已經判決確定
    ，自無隱瞞之必要，是其陳述應可採信。另丁○○於本院八十九年五月一日訊問
    時供稱：因被害人是開賭場，平常身邊有小弟，且曾揚言要打死我，所以才帶五
    支槍以防身等語，亦合情理，不得以其等攜帶之槍支達六支之多，即認定係備以
    殺人用。證人丙○○於警訊時稱：「：：：而後他們則進入屋內欲將阿祺（林嘉
    祺）帶上車，阿祺不肯便與他們爭扎，阿祺也遭他們類似棒棍毆打，毆打之後，
    該批人有稱『如不上車，不如用槍開開算了』，他們就朝阿祺的身上槍擊了：：
    ：而後他們就逃逸」（八十六年度偵字第一四四六一號卷第六十七頁背面）足證
    丁○○等人所以對被害人身體開槍，係因被害人極力掙扎，無法順利押走，乃臨
    時起意開槍警告（所以言不如開開槍算了），並非於押人之初即有開槍傷人或殺
    人之犯意甚明。綜上所述，足認被告與丁○○等人間共同謀議時，其等之犯意均
    僅在持槍押人談判，並無傷人及殺人之積極犯意。公訴人認被告等自始即有共同
    之殺人之犯意，尚乏依據。
    （三）、被告乙○○與丁○○、「國龍」、「阿榮」、「阿益」等五人持槍自乙○○公司，共乘前開小客車至帝王釣蝦場，尾隨林嘉祺到金陵古董拍賣場時，即
    由丁○○、「國龍」、「阿榮」、「阿益」持槍、彈下車，乙○○在車上等候，
    由下車之丁○○等人入內將林嘉祺拖出，要把林嘉祺押至小客車內，因林嘉祺不
    從，丁○○等四人為使林嘉祺就範，乃由「阿榮」、「阿益」二人返回小客車內
    取出乙○○平日防身用放置車內之棒球毆打林嘉祺頭部，至此，雖可認定丁○○
    、乙○○、「國龍」、「阿榮」、「阿益」五人，僅係要將林嘉祺押出，載往他
    處理論並談判。惟當丁○○、「國龍」、「阿榮」、「阿益」等四人在強拉並以
    棒球棍毆打林嘉祺，然林嘉祺仍不願上車被押走，而由在場之其中一人喊稱「如
    帶不上車，不如用槍開開算了」等語後，丁○○及「國龍」、「阿榮」、「阿益
    」旋基於共同之犯意，由丁○○持槍向林嘉祺之下體（射中臀部及腿部）七槍後
    ，迅即上車逃逸。此部分開槍殺人之犯行，已超出原來與乙○○計劃之範圍，乙○○就此超過原來犯意之犯行，自不必負其責任。
    （四）綜上所述，尚難以被告等持有大量槍械，及事後一同藏匿作案槍枝，即認
    定被告涉有共同殺人犯行，此外本院又查無證據足以證明被告有公訴人所指之殺
    人犯行，被告此部分犯罪不能證明，因公訴人認被告此殺人犯行與上開判決有罪
    之非法持有手槍部分之犯行，有裁判上一罪之關係，爰不另為無罪之諭知。
據上論斷，應依刑事訴訟法第三百六十九條第一項前段、第三百六十四條、第二百九
十九條第一項前段，修正前槍砲彈藥刀械管制條例第七條第四項、第八條第三項，刑
法第二條第一項但書、第十一條前段、第二十八條、第一百八十七條、第三百零二條
第三項第一項、第五十五條、第三十八條第一項第一款，罰金罰鍰提高標準條例第一
條前段，判決如主文。
本案經檢察官甲○○到庭執行職務。
中    華    民    國       八十九       年      六      月      七      日
                               臺灣高等法院臺中分院刑事第九庭
                                     審判長法  官  胡  森  田
                                           法  官  康  應  龍
                 法  官  趙  春  碧
右正本證明與原本無異。
如不服本判決應於收受送達後十日內向本院提出上訴書狀，其未述上訴之理由者並
得於提起上訴後十日內向本院補提理由書（均須按他造當事人之人數附繕本）。
                                           書記官  廖  來  信
中      華      民      國     八十九     年      六      月    九      日
附表：
┌───┬───────────┬─────┬─────────────┐
│編號  │  扣  案  物  品      │  數量    │    備          註        │
├───┼───────────┼─────┼─────────────┤
│一    │奧地利ＧＬＯＣＫ廠製１│  一枝    │槍枝管制編號：0000000000  │
│      │７型口徑９ＭＭ制式半自│          │                          │
│      │動手槍（槍號：ＢＧＲ９│          │                          │
│      │９３）                │          │                          │
├───┼───────────┼─────┼─────────────┤
│二    │同右（槍號：ＢＭＲ６３│  一枝    │槍枝管制編號：0000000000  │
│      │４）                  │          │                          │
│      │                      │          │                          │
├───┼───────────┼─────┼─────────────┤
│三    │同右（槍號：ＡＮＤ４６│  一枝    │槍枝管制編號：0000000000  │
│      │５）                  │          │                          │
│      │                      │          │                          │
├───┼───────────┼─────┼─────────────┤
│四    │同右（槍號：ＢＭＭ５９│  一枝    │槍枝管制編號：0000000000  │
│      │１）                  │          │                          │
│      │                      │          │                          │
├───┼───────────┼─────┼─────────────┤
│五    │匈牙利ＦＥＧ廠製口徑９│  一枝    │槍枝管制編號：0000000000  │
│      │ＭＭ制式半自動手槍（槍│          │                          │
│      │號：Ｂ３２９９６）    │          │                          │
├───┼───────────┼─────┼─────────────┤
│六    │中共製口徑１２ＧＡＵＧ│  一枝    │槍枝管制編號：0000000000  │
│      │Ｅ制式霰彈長槍        │          │                          │
│      │                      │          │                          │
├───┼───────────┼─────┼─────────────┤
│七    │口徑０．３８制式子彈  │  一顆    │                          │
│      │                      │          │                          │
│      │                      │          │                          │
└───┴───────────┴─────┴─────────────┘
                                                                        Ｄ


司法院資訊處製作；財團法人民間司法改革基金會備份。
